臺灣臺中地方法院民事裁定             
                                    111年度司財管字第6號
聲  請  人  賴潭    


受  選任人  陳崇賓律師

上列聲請人聲請對失蹤人廖壬發選任財產管理人事件，本院裁定
如下：
    主    文
選任陳崇賓律師為失蹤人廖壬發之財產管理人。
聲請程序費用新臺幣壹仟元由聲請人負擔。
    理    由
一、本件聲請意旨略以：失蹤人廖壬發（年籍不詳，失蹤前住所
    ：臺中縣○○市○○里000號）與聲請人共有臺中市神岡區大明
    段819、867、869、881、882、883、884地號土地（下稱系
    爭土地），現由聲請人提出分割共有物訴訟事件審理中。又
    失蹤人廖壬發在系爭土地登記第一類謄本上無身分證字號，
    僅有流水編號：LA0000000，而臺中○○○○○○○○並告知查無失
    蹤人廖壬發曾設籍臺中縣○○市○○里000號之資料，經調取共
    有土地之舊簿資料，失蹤人廖壬發亦僅有上開地址，無其他
    資料可供查閱比對，又無其他證據足證失蹤人廖壬發業已死
    亡，因分割共有物係固有必要共同訴訟，必須全體繼承人及
    共有人一同起訴或被訴，當事人之適格始無欠缺，爰依家事
    事件法第143條第1、2項規定聲請選任財政部國有財產署中
    區分署為失蹤人廖壬發之財產管理人等語。
二、按失蹤人失蹤後，未受死亡宣告前，其財產之管理，依家事
    事件法之規定；關於失蹤人之財產管理事件，專屬其住所地
    之法院管轄；第五十二條第四項之規定，於前項事件準用之
    ；不能依前三項規定定管轄法院者，由被告住、居所地之法
    院管轄；失蹤人未置財產管理人者，其財產管理人依配偶、
    父母、成年子女、與失蹤人同居之祖父母、家長之順序定之
    ；不能依前項規定定財產管理人時，法院得因利害關係人或
    檢察官之聲請，選任財產管理人，民法第10條、家事事件法
    第142條、第52條第4項、第143條第1項及第2項分別定有明
    文。所謂失蹤，係指失蹤人離去其最後住所或居所，陷於生
    死不明之狀態而言（最高法院85年度台抗字第328號裁判意
    旨參照）。
三、經查，聲請人上開主張之事實，業據其提出系爭土地登記第
    一類謄本、民事起訴狀、臺中○○○○○○○○一次告知單及共有土
    地舊簿等影本為證。復經本院函請臺中○○○○○○○○○提供失蹤
    人廖壬發之相關戶籍資料，經該所函覆：「因貴院提供『臺
    中縣○○市○○里000號』街路門牌不詳，爰無法協助查詢」等語
    ，此有該所111年6月15日中市豐戶字第1110003005號函附卷
    可稽。另經本院函請臺中市豐原地政事務所提供系爭土地有
    關所有權人廖壬發之全部相關登記資料，經該所函覆並檢送
    相關土地登記資料到院後，本院再以上開土地登記相關資料
    為附件並函請臺中○○○○○○○○○提供失蹤人廖壬發之本人及配
    偶等戶籍資料，嗣經該所函覆：「經查戶政資料系統，查無
    廖壬發設籍臺中縣豐原市之戶籍資料」等語，亦有該所111
    年8月10日中市豐戶字第1110004008號函在卷足憑，堪認系
    爭土地之共有人廖壬發確為行方不明。本院審酌失蹤人廖壬
    發既陷於生死不明狀態，其財產法律關係有予明確之必要，
    聲請人與失蹤人同為系爭土地共有人，聲請人為利害關係人
    ，其請求選任失蹤人財產管理人，於法尚無不合。又經本院
    函詢臺中市律師公會名冊之律師有無擔任本件財產管理人之
    意願，有陳崇賓律師具狀同意擔任本件財產管理人，此有家
    事陳報狀可稽。茲審酌陳崇賓為執業律師，具有專業知識及
    能力，若由其擔任本件財產管理人，應能秉持其專業倫理擔
    當此具公益性質之職務，並順利達成財產管理之任務。執此
    ，本院認為由陳崇賓律師擔任失蹤人廖壬發之財產管理人，
    應屬妥適，爰選任之。又因聲請法院選任財產管理人屬非訟
    事件，審判範圍本不受當事人請求之範圍所拘束，即具有聲
    明之非拘束性及法院之自由裁量，本院自得依職權裁量選任
    適當之人擔任遺產管理人，併予敘明。
四、依家事事件法第97條，非訟事件法第21條第1項前段、第24
    條第1項，裁定如主文。　
中　　華　　民　　國　　111 　年　　9 　　月　　13　　日
                  家事法庭     司法事務官  張吉祥
以上正本係照原本作成。
如對本裁定抗告，須於裁定送達後10日內向本院提出抗告狀，並
應繳納抗告費新臺幣1000元整。
中　　華　　民　　國　　111 　年　　9 　　月　　13　　日
                               書  記  官 林雅慧